臺灣新北地方法院刑事判決
111年度金訴字第491號
公  訴  人  臺灣新北地方檢察署檢察官
被      告  侯龍全





上列被告因違反洗錢防制法案件，經檢察官提起公訴（110年度
偵字第35650號），因被告於準備程序中就被訴事實為有罪之陳
述，本院合議庭裁定由受命法官獨任進行簡式審判程序，判決如
下：
    主  文
侯龍全幫助犯洗錢防制法第十四條第一項之洗錢罪，處有期徒刑
參月，併科罰金新臺幣參萬元，罰金如易服勞役，以新臺幣壹仟
元折算壹日。
    事  實
一、侯龍全依其社會生活通常經驗，可預見如將金融機構帳戶資
    料提供他人使用，可能幫助他人利用該帳戶作為向別人詐欺
    取財時指示該被害人匯款及行騙之人提款之工具，遮斷資金
    流動軌跡，以掩飾、隱匿犯罪所得財物之目的，竟基於縱使
    他人以其金融機構帳戶實施詐欺取財，以及掩飾、隱匿犯罪
    所得財物等犯罪目的使用，亦不違背其本意之幫助詐欺取財
    及幫助洗錢之不確定故意，於民國110年3月22日將其登記為
    負責人之火財商行名義申辦之中國信託商業銀行帳號000-00
    0000000000號帳戶（下稱本案中信帳戶）變更印鑑後，至同
    年4月19日前某日，將本案中信帳戶交與真實姓名、年籍均
    不詳之詐欺集團成員使用，容任詐欺集團作為遂行詐欺取財
    之犯罪工具並掩飾、隱匿不法所得之去向。嗣該詐欺集團成
    員取得上開帳戶後，即基於共同意圖為自己不法所有之詐欺
    取財及洗錢之犯意聯絡，以附表所示詐欺手法，致附表告訴
    人欄所示之陳君怡陷於錯誤，而於附表所示匯款時間，匯款
    附表所示金額至本案中信帳戶，旋由詐欺集團成員於附表所
    示提領時間將各該款項提領一空，以此方式製造金流之斷點
    ，致無法追查受騙金額之去向，而隱匿該等犯罪所得。
二、案經陳君怡報警處理，由臺灣新北地方檢察署檢察官偵查起
    訴。
    理  由
一、前揭犯罪事實，業據被告侯龍全於本院訊問時坦承不諱（見
    本院卷第114、118、120、121頁），復有附表「證據資料」
    欄所示證據在卷可稽，足認被告之自白與事實相符，應堪採
    信。是本件事證已臻明確，被告上揭犯行堪以認定，應予依
    法論罪科刑。
二、論罪：
  ㈠按刑法第30條之幫助犯，係以行為人主觀上有幫助故意，客
    觀上有幫助行為，即對於犯罪與正犯有共同認識，而以幫助
    意思，對於正犯資以助力，但未參與實行犯罪之行為者而言
    。幫助犯之故意，除需有認識其行為足以幫助他人實現故意
    不法構成要件之「幫助故意」外，尚需具備幫助他人實現該
    特定不法構成要件之「幫助既遂故意」，惟行為人只要概略
    認識該特定犯罪之不法內涵即可，無庸過於瞭解正犯行為之
    細節或具體內容。金融帳戶乃個人理財工具，依我國現狀，
    申設金融帳戶並無任何特殊限制，且可於不同之金融機構申
    請多數帳戶使用，是依一般人之社會通念，若見他人不以自
    己名義申請帳戶，反而收購或借用別人之金融帳戶以供使用
    ，並要求提供提款卡及告知密碼，則提供金融帳戶者主觀上
    如認識該帳戶可能作為對方收受、提領特定犯罪所得使用，
    對方提領後會產生遮斷金流以逃避國家追訴、處罰之效果，
    仍基於幫助之犯意，而提供該帳戶之提款卡及密碼，以利洗
    錢實行，仍可成立一般洗錢罪之幫助犯（最高法院108 年度
    台上大字第3101號裁定意旨參照）。本件詐欺集團成員係利
    用被告提供之本案中信帳戶，向告訴人陳君怡施以詐術，致
    其陷於錯誤，而依指示匯款，被告所為固未直接實行詐欺取
    財、掩飾、隱匿犯罪所得之構成要件行為，惟其提供本案中
    信帳戶作為工具，對犯罪集團成員遂行詐欺取財、掩飾或隱
    匿犯罪所得資以助力，利於詐欺取財及洗錢之實行。是核被
    告所為，係犯刑法第30條第1 項前段、第339條第1項之幫助
    詐欺取財罪，及刑法第30條第1 項前段、洗錢防制法第14條
    第1項之幫助洗錢罪。
  ㈡被告以一行為同時幫助詐欺集團詐欺告訴人之財物、洗錢，
    係以一行為而觸犯數罪名，為想像競合犯，應依刑法第55條
    前段規定，從一重之幫助洗錢罪處斷。
三、科刑：
　㈠被告以幫助他人犯罪之意思而參與犯罪構成要件以外之行為
    ，為幫助犯，爰依刑法第30條第2 項之規定，按正犯之刑減
    輕其刑。又被告於本院審理時就幫助洗錢犯行自白不諱，應
    依洗錢防制法第16條第2 項規定，減輕其刑，並依刑法第70
    條規定，遞減其刑。
  ㈡爰審酌被告提供帳戶予他人使用，以此方式幫助他人從事詐
    欺取財及洗錢之犯行，致使此類犯罪手法層出不窮，造成犯
    罪偵查追訴的困難性，危害交易秩序與社會治安，致被害人
    難以追回遭詐欺金額，被告所為實屬不該，應予非難，惟念
    其犯後坦承犯行，尚有悔意，兼衡其素行、犯罪之動機、目
    的、手段，自陳國中肄業之教育程度、之前擔任粗工、月收
    入約新臺幣3萬元、須扶養1名5歲小孩之家庭經濟生活狀況
    （見本院卷第121、122頁），暨告訴人所受損失等一切情狀
    ，量處如主文所示之刑，並就罰金部分諭知易服勞役之折算
    標準。
四、沒收部分：
    被告固將本案中信銀行帳戶資料提供他人遂行詐欺及洗錢之
    犯行，惟被告否認因提供帳戶而獲有報酬（見本院卷第122
    頁），且卷內尚乏積極證據證明被告本案因提供帳戶資料而
    實際取得任何對價或利益，且亦無證據足認被告因本案而獲
    得任何不法利得，自無從遽認被告有何實際獲取之犯罪所得
    ，爰不予宣告沒收、追徵犯罪所得。
據上論斷，應依刑事訴訟法第273條之1第1項、第299 條第1項前
段（本案採判決精簡原則，僅引述程序法條），判決如主文。
本案經檢察官謝承勳偵查起訴，由檢察官顏汝羽到庭執行職務。
中    華    民    國   111    年    8    月    31     日
                  刑事第十七庭      法   官 黃俊雯
以上正本證明與原本無異
如不服本判決，應於收受送達後20日內向本院提出上訴書狀，其
未敘述上訴之理由者並得於提起上訴後20日內向本院補提理由書
「切勿逕送上級法院」。

                                    書記官  游斯涵
中    華    民    國   111    年    9    月     1     日
附錄本案論罪科刑法條全文：
中華民國刑法第339條（普通詐欺罪）
意圖為自己或第三人不法之所有，以詐術使人將本人或第三人之
物交付者，處5 年以下有期徒刑、拘役或科或併科50萬元以下罰
金。
以前項方法得財產上不法之利益或使第三人得之者，亦同。
前二項之未遂犯罰之。

洗錢防制法第14條
有第2 條各款所列洗錢行為者，處7 年以下有期徒刑，併科新臺
幣500 萬元以下罰金。
前項之未遂犯罰之。
前二項情形，不得科以超過其特定犯罪所定最重本刑之刑。

附表
編號 告訴人 詐欺手法 匯款時間 匯款金額 (新臺幣) 匯入帳戶 提領時間 提領金額 (新臺幣) 提領地點 證據資料 1 陳君怡 以通訊軟體LINE暱稱「陳普生」與陳君怡結識，並介紹外匯交易MetaTrader4之軟體，佯稱投資獲利云云，致陳君怡陷於錯誤而依指示匯款。 110年4月19日17時36分許 3萬元 中國信託商業銀行帳號000000000000號帳戶 （戶名：火財商行） 1.110年4月20日1時52分許 2.110年4月20日9時50分許 1.10萬元 2.7萬5,000元 （上開款項僅5萬元為陳君怡所匯） 依卷內資料無從認定 1.陳君怡於警詢中之證述（偵查卷第13至17頁） 2.陳君怡提出之手機翻拍轉帳紀錄、通訊軟體LINE對話紀錄（偵查卷第57至77頁） 3.中國信託商業銀行股份有限公司110年6月2日中信銀字第110224839142165號函、110年5月25日中信銀字第110224839136569號函暨檢附帳號000000000000號帳戶之客戶基本資料、存款交易明細（偵查卷第89至100頁） 4.臺北市商業處110年11月11日北市商二字第1106040319號函附商業登記抄本（偵查卷第135至137頁） 5.中國信託商業銀行股份有限公司111年4月26日中信銀字第111224839125662號函暨檢附帳號000000000000號帳戶之開戶申請書及負責人變更相關資料、中國信託銀行新臺幣存提款交易憑證2紙（本院卷第37至73頁）    110年4月19日18時47分許 2萬元         110年4月21日15時21分許 10萬元  1.110年4月21日15時50分許 2.110年4月22日1時58分許 3.110年4月22日9時44分許 1.7萬元 2.10萬元 3.26萬元 （上開款項僅15萬元為陳君怡所匯）      110年4月21日15時23分許 5萬元         110年4月22日9時48分許 10萬元  1.110年4月23日9時28分許 2.110年4月23日18時8分許 1.45萬元 2.5萬7,000元 （上開款項僅50萬5,243元為陳君怡所匯）      110年4月22日9時49分許 10萬元         110年4月22日10時5分許 （起訴書漏載此筆匯款，應予補充） 5萬元 （起訴書漏載此筆匯款，應予補充）         110年4月22日10時7分許 3萬515元         110年4月23日9時6分許 10萬元         110年4月23日9時7分許 10萬元         110年4月23日9時20分許 2萬4,728元